臺灣高雄地方法院刑事判決　　　　　　　　　　　　九十二年度訴字第二四四九號
　　公　訴　人　臺灣高雄地方法院檢察署檢察官
　　被　　　告　乙○○
右列被告因違反毒品危害防制條例案件，經檢察官提起公訴（九十二年度毒偵字第四
七五六號）及移
法官獨任進行簡式審判程序，判決如左：
    主  文
乙○○連續施用第一級毒品，累犯，處有期徒刑壹年貳月；又連續施用第二級毒品，
累犯，處有期徒刑拾月，扣案之殘留第二級毒品安非他命之吸食器個、夾鍊袋壹個
均沒收銷燬之。應執行有期徒刑壹年拾月，扣案之殘留第二級毒品安非他命之吸食器
個、夾鍊袋壹個均沒收銷燬之。
    事  實
一、乙○○曾於民國八十八年、八十九年間因施用毒品案件，分別經本院於八十九年
    一月十一日以八十九年度鳳簡字第二三號、於九十年三月十三日以九十年度易字
    第四八三號刑事判決判處有期徒刑六月、十月確定，並於九十一年七月二十四日
    經假釋付保護管束期滿執行完畢。前於八十七年間曾因施用毒品案件，經本院以
    八十七年度毒聲字第一六六五號裁定送觀察、勒戒後，認無繼續施用毒品之傾向
    ，於八十八年一月十九日觀察勒戒執行完畢釋放，且經臺灣高雄地方法院檢察署
    檢察官於八十八年一月二十一日以八十八年度偵字第一四四九號為不起訴處分確
    定；復於八十八年間九月間因犯施用毒品案件，經檢察官聲請本院以八十八年度
    毒聲字第七０七九號裁定送觀察、勒戒後，認有繼續施用毒品之傾向，經檢察官
    聲請本院以八十八年度毒聲字第七八二九號裁定令入戒治所強制戒治，並聲請簡
    易判決處刑，業經本院於八十九年一月十一日以八十九年度鳳簡字第二三號刑事
    簡易判決有期徒刑六月確定；復於八十九年間因施用毒品案件，經本院於九十年
    三月十三日以九十年度易字第四八三號刑事判決有期徒刑十月確定。詎乙○○不
    知悔改，復基於施用第一級毒品海洛因及第二級毒品安非他命之概括犯意，於前
    揭不起訴處分後五年內，自九十二年五月間某日起至同年十二月三日晚上八時許
    止，在其位於高雄縣鳳山市○○街四號、高雄縣鳥松鄉○○路文北巷二弄六號住
    居處及高雄縣鳳山市○○路十八號「新榕旅館」等處所，以將海洛因摻水於注射
    針筒內注入體內、將安非他命隔玻璃燈泡燒烤吸食煙霧之方式，連續施用第一級
    毒品海洛因、第二級毒品安非他命多次。嗣經警於九十二年七月三十一日上午九
    時四十八分，持本院核發之搜索票，在高雄縣鳥松鄉○○路文北巷二弄六號查獲
    ；另因被告為臺灣高雄地方法院檢察署之通緝犯，於同年十二月四日上午十一時
    三十分，在高雄縣鳳山市○○路十八號前逮捕查獲，並扣得殘留第二級毒品安非
    他命之吸食器三個、夾鍊袋一個，且於九十二年七月三十一日上午十一時三十五
    分、九十二年十二月四日上午十二時十分於警詢中採尿，經送驗後，始知上情。
二、案經高雄縣警察局、高雄市政府警察局新興分局分別報請臺灣高雄地方法院檢察
    署檢察官偵查起訴及移送併案審理。
    理  由
一、本案被告乙○○所犯係死刑、無期徒刑、最輕本刑為三年以上有期徒刑以外之罪
    ，其於準備程序就前揭被訴事實為有罪之陳述，經受命法官告知簡式審判程序之
    旨，並聽取其與公訴人之意見後，本院認無不得或不宜改依簡式審判程序進行之
    處，爰依刑事訴訟法第二百七十三條之一第一項、第二百八十四條之一，裁定本
    件由受命法官獨任進行簡式審判程序，合先敘明。
二、訊據被告對其於右揭時、地連續施用第一級毒品海洛因及第二級毒品安非他命之
    事實，於偵訊中、本院審理時（參見臺灣高雄地方法院檢察署九十二年度毒偵字
    第四一五六號偵查卷宗九十二年七月三十一日訊問筆錄、九十二年度毒偵字七０
    九０號偵查卷宗九十二年十二月四日訊問筆錄、本院九十三年五月二十日審判筆
    錄）均坦承不諱，且有扣案之供被告施用第二級毒品安非他命之吸食器三個、夾
    鍊袋一個，經檢驗結果，含有毒品甲基安非他命陽性反應，此亦有高雄醫學大學
    附設中和紀念醫院檢驗報告單三紙（參見本院卷宗）附卷可稽。另查：
  (一)被告係於九十二年七月三十一日上午十一時三十五分、九十二年十二月四日上午
    十二時十分，經警方採集其尿液送驗結果，分別呈嗎啡、甲基安非他命陽性反應
    ，此有高雄縣政府衛生局九十二年八月一日九二煙檢字第一四二一號煙毒尿液檢
    驗成績書及查獲毒品案件嫌犯尿液送驗管制表（參見臺灣高雄地方法院檢察署九
    十二年度毒偵字第四七五六號偵查卷宗第十九、二十頁）、高雄市立凱旋醫院九
    十二年十二月十一日高市凱醫檢字第０一四七八號煙毒尿液檢驗成績書及煙毒尿
    液送驗登記代碼對照表各一紙（參見本院卷宗）附卷可稽，足見被告確有施用第
    一級毒品海洛因、第二級毒品安非他命之事實無訛。
  (二)參諸醫學臨床實驗及根據英國藥學會出版之文獻Isolation and Indentifi-
    cation of Drugs乙書第二九三頁載：海洛因經注射入人體後，在體內迅速水解
    成6-Monoacety I morphine，再緩緩繼續水解成嗎啡，然後再循嗎啡之代謝方式
    排出，同書第四三一～四三二頁並載有：嗎啡經注射入人體後，約百分之五十以
    上於八小時內自尿中排出，至二十四小時排出約百分之九十，但四十八小時後仍
    有微量可檢出等語。此外，按通常健康成人一次注射嗎啡十五公絲，而以現行採
    用蟻醛酸試液及鉬鋑銨酸試液檢檢驗其尿液時，注射後八小時內所排尿液易於檢
    出；八小時至二十四小時，視其取尿時間及尿量多寡，可能檢出；至二十四小時
    以後所排之尿液，用上述方法已難檢出，亦據行政院衛生署藥物食品檢驗局七十
    三年十一月三十日（）藥檢壹字第○三○二二一號函釋在案；又甲基安非他命
    經口服投與後，約百分之七十於二十四小時內自尿液中排出，其尿液內甲基安非
    他命成分之檢出，與其投與甲基安非他命方式、投與量、個人體質、採尿時間、
    檢測儀器之精密有關，通常採尿液是否呈陽性反應，應以投與後二十四小時所採
    為宜，此業經行政院衛生署藥物食品檢驗局以（）藥檢壹字第○四四九四二號
    函釋明確。依上揭說明，且參酌前揭驗尿結果，是被告自白稱其自九十二年五月
    間某日起至同年十二月三日晚上八時許止，分別有連續施用第一級毒品海洛因及
    第二級毒品安非他命多次之犯行等語，核與事實相符，應堪採信。
  (三)另按毒品危害防制條例業經總統於九十二年七月九日，以華總一義字第０九二０
    ０一二一九三０號令修正公布，並自九十三年一月九日施行。修正後之毒品危害
    防制條例修正簡化施用毒品者之刑事處遇程序，將原先區分為第一次犯、五年後
    再犯、五年內再犯、或三犯以上，而異其刑事處遇程序，修正為僅區分為初犯、
    五年後再犯及五年內再犯，且強制戒治期間修正為六個月以上，至無繼續強制戒
    治之必要為止，最長不得逾一年，並配合刪除停止強制戒治付保護管束及延長強
    制戒治等規定。然就同條例第十條有關施用第一、二級毒品之罪名及法定刑度，
    則並無任何變更，亦即並無刑法第二條第一項有關行為後法律有變更，應比較新
    舊法之問題。而有關前開刑事處遇程序，本屬保安處分之性質，依刑法第二條第
    二項規定，本應適用裁判時之法律，然前開刑事處遇程序之變更，攸關行為人是
    否經檢察官依法追訴及法院論罪科刑，於毒品危害防制條例修正公布施行之際，
    容有適用上之爭議，故毒品危害防制條例第三十五條第一項明定於該條例修正施
    行前繫屬之施用毒品案件，於修正施行後，適用修正後之規定，並於同條第二項
    規定第一項情形，依修正前之規定有利於行為人者，適用最有利於行為人之法律
    ，以資區別，並杜爭議。
  (四)而觀諸毒品危害防制條例修正前後，就施用第一、二級毒品之罪名及法定刑度，
    並無任何變更，已如前述，就施用第三、四級毒品部分，則未設有處罰明文，且
    毒品危害防制條例第三十五條規定，復係就施用毒品案件加以規範。顯見毒品危
    害防制條例第三十五條規定，應係針對保安處分及司法機關應否依修正後毒品危
    害防制條例規定對施用毒品者追訴、處罰，明文揭櫫從新從輕之原則，排除刑法
    第二條第二項有關保安處分從新原則及刑事訴訟程序有關程序從新法理之適用。
    又被告依修正前之毒品危害防制條例規定，係屬三犯以上施用第一、二級毒品罪
    ，依修正後之毒品危害防制條例規定，則屬觀察勒戒執行完畢釋放後，五年內再
    犯施用第一、二級毒品罪，無論依修正前後之毒品危害防制條例相關規定，均應
    由檢察官依法追訴及法院依法審判，並無毒品危害防制條例第三十五條第二項有
    關修正前之規定有利於行為人之情形存在，自應依同條第一項第三款之規定，即
    由法院依修正後規定處理之。
  (五)另犯毒品危害防制條例第十條施用第一級、第二級毒品之罪者，檢察官應先將被
    告送勒戒處所觀察、勒戒，經觀察、勒戒後，認無繼續施用毒品傾向者，應由檢
    察官為不起訴之處分，且經觀察、勒戒執行完畢釋放後，五年內再犯第十條之罪
    ，檢察官應依一般刑事訴訟程序予以起訴論罪科刑，此觀諸修正後毒品危害防制
    條例第二十條第一項、第二項、第二十三條第二項前段規定自明。經查，被告前
    於八十七年間曾因施用毒品案件，經本院以八十七年度毒聲字第一六六五號裁定
    送觀察、勒戒後，認無繼續施用毒品之傾向，於八十八年一月十九日觀察勒戒執
    行完畢釋放，且經臺灣高雄地方法院檢察署檢察官於八十八年一月二十一日以八
    十八年度偵字第一四四九號為不起訴處分確定；復於八十八年間九月間因犯施用
    毒品案件，經檢察官聲請本院以八十八年度毒聲字第七０七九號裁定送觀察、勒
    戒後，認有繼續施用毒品之傾向，經檢察官聲請本院以八十八年度毒聲字第七八
    二九號裁定令入戒治所強制戒治，並聲請簡易判決處刑，業經本院於八十九年一
    月十一日以八十九年度鳳簡字第二三號刑事簡易判決有期徒刑六月確定；復於八
    十九年間因施用毒品案件，經本院於九十年三月十三日以九十年度易字第四八三
    號刑事判決有期徒刑十月確定等情之事實，此有臺灣高等法院被告全國前案紀錄
    表、本院被告院內索引卡紀錄表、臺灣高雄地方法院檢察署刑案資料查註紀錄表
    各一紙附卷可參。被告前既曾因施用毒品案件，經觀察、勒戒執行完畢釋放後，
    由檢察官為不起訴處分，其於觀察、勒戒執行完畢釋放且經檢察官不起訴處分後
    五年內，再犯本案施用毒品罪，無論依修正前或修正後之毒品危害防制條例規定
    ，均屬應依法論罪科刑之行為。依前開說明，本案被告上開所為，係於八十八年
    一月十九日被告經觀察、勒戒執行完畢釋放後，屬五年內再犯毒品危害防制條例
    第十條施用第一、二級毒品之罪，事證明確，被告上開犯行洵堪認定。
三、按行為後法律有變更者，適用裁判時之法律，刑法第二條第一項前段定有明文。
    而毒品危害防制條例業於九十二年七月九日修正公布，且自九十三年一月九日施
    行，然就同條例第十條有關施用第一、二級毒品之罪名及法定刑度，則並無任何
    變更，亦即並無刑法第二條第二項有關行為後法律有變更，應無比較新舊法之問
    題，合先敘明。次按海洛因、安非他命為毒品危害防制條例第二條第二項第一、
    二款所明定之第一、二級毒品。核被告所為，係犯同條例第十條第一項之施用第
    一級毒品罪及同條例第十條第二項之施用第二級毒品罪。被告持有第一、二級毒
    品進而施用，持有之低度行為各為施用之高度行為所吸收，均不另論持有毒品之
    罪。被告所犯上開二罪，罪名各別，行為互異，應分論併罰。其先後多次施用第
    一級毒品海洛因、第二級毒品安非他命，時間緊接，犯罪構成要件相同，均顯係
    基於概括犯意為之，依刑法第五十六條之規定，應各論以一罪，並均加重其刑。
    末查，被告曾於八十八年、八十九年間因施用毒品案件，分別經本院於八十九年
    一月十一日以八十九年度鳳簡字第二三號、於九十年三月十三日以九十年度易字
    第四八三號刑事判決判處有期徒刑六月、十月確定，並於九十一年七月二十四日
    經假釋付保護管束期滿執行完畢，此有臺灣高等法院被告全國前案紀錄表、本院
    被告院內索引卡紀錄表、臺灣高雄地方法院檢察署刑案資料查註紀錄表各一份存
    卷可考，其於五年內再犯本案有期徒刑以上之罪，為累犯，就其所犯上開二罪，
    均依法加重其刑，並遞加之。爰審酌被告前因犯毒品危害防制條例案件經觀察、
    勒戒執行完畢後，為不起訴處分確定後，仍未能徹底戒絕毒品，仍續犯本案施用
    毒品罪，顯見其無戒毒悔改之意，惟念其施用毒品之次數、施用毒品乃自戕一己
    之身體健康，尚未對他人造成危害，且犯後已坦承犯行，態度良好等一切情狀，
    各量處如主文所示之刑，並定其應執行之刑。
四、又沒收為從刑之一種，且與主刑有其從屬關係。如行為後，法律有所變更，但主
    刑之法定最高度及最低度刑，與修正前之舊法完全相同，或僅沒收之從刑規定有
    所更易，主刑未修正時，則沒收部分，固不生比較問題。依從新之原則，皆應適
    用修正後之法律；倘若主刑及從刑均已加以修正，經依刑法第二條第一項但書就
    主刑比較結果，應適用最有利之修正前舊法時，依從刑附屬於主刑之原則，自不
    得就新舊法予以割裂適用，應一律適用修正前之法律（最高法院八十八年第五次
    刑事庭會議決議參照）。而毒品危害防制條例第十條有關施用第一、二級毒品之
    罪名及法定刑度，則並無任何修正，已如前述，惟有關同條例第十八條之沒收規
    定有所更易，依上揭說明有關沒收部分，自不生比較問題，依從新之原則，皆應
    適用修正後之毒品危害防制條例第十八條第一項前段之規定宣告沒收。經查，扣
    案被告所有之殘留第二級毒品安非他命之吸食器三個、夾鍊袋一個，業難與第二
    級毒品安非他命析離，均屬查獲之第二級毒品，此有高雄醫學大學附設中和紀念
    醫院檢驗報告三紙（參見本院卷宗）在卷可參，爰依修正後毒品危害防制條例第
    十八條第一項前段規定，不問屬於犯人與否，均併予宣告沒收銷燬之。
據上論斷，應依刑事訴訟法第二百七十三條之一第一項、第二百九十九條第一項前段
，毒品危害防制條例第十條第一項、第二項、第十八條第一項前段，刑法第十一條、
第五十六條、第四十七條、第五十一條第五款，判決如主文。
本案經檢察官甲○○到庭執行職務。
中      華      民      國    九十三    年      五      月    三十一    日
                                  臺灣高雄地方法院刑事庭
                                      法  官    唐中興
右正本證明與原本無異。
如不服本判決，應於判決送達後十日內，向本院提出上訴狀。
                                      書記官    陳掌珠
中      華      民      國    九十三    年      五      月    三十一    日
附錄本案判決論罪科刑法條：
毒品危害防制條例第十條
施用第一級毒品者，處六月以上五年以下有期徒刑。
施用第二級毒品者，處三年以下有期徒刑。
